【裁判字號】    98,台上,7399
【裁判日期】    981210
【裁判案由】    業務過失致人於死
【裁判全文】
最高法院刑事判決            九十八年度台上字第七三九九號
上  訴  人  台灣高等法院台中分院檢察署檢察官
被      告  甲○○
                    號3樓
選任辯護人  侯水深律師
上列上訴人因被告業務過失致人於死案件，不服台灣高等法院台
中分院中華民國九十六年九月二十六日第二審判決（九十五年度
交上訴字第三０００號，起訴案號：台灣苗栗地方法院檢察署九
十三年度偵字第一四九五號），提起上訴，本院判決如下：
    主  文
上訴駁回。
    理  由
按刑事訴訟法第三百七十七條規定，上訴於第三審法院，非以判
決違背法令為理由，不得為之。是提起第三審上訴，應以原判決
違背法令為理由，係屬法定要件。如果上訴理由書狀並未依據卷
內訴訟資料，具體指摘原判決不適用何種法則或如何適用不當，
或所指摘原判決違法情事，顯與法律規定得為第三審上訴理由之
違法情形，不相適合時，均應認其上訴為違背法律上之程式，予
以駁回。本件原判決以公訴意旨略稱：被告甲○○（所犯肇事逃
逸罪，業經原審判刑確定）係以駕駛營業用大貨車為業之人，於
民國九十三年三月十日凌晨某時許，駕駛車號ＡＬ－一二六號營
業用大貨車，裝載大型電纜線圈二捆，沿國道一號高速公路由北
向南方向之最外側車道內行駛，原應注意汽車裝載時，載運貨物
必須穩妥，物品應捆紮牢固。且當時並無不能注意之情事，竟疏
未注意，在裝載貨物出發前，未將裝載貨物即電纜線圈綑紮緊妥
，使電纜線圈之軸心與地面平行，再使鋼繩穿越軸心於車身兩旁
固定之方式裝載，而以軸心與地面垂直之方式裝載。嗣同日凌晨
五時二十分許，被告駕駛前開大貨車行經國道一號高速公路南下
一五二公里三九０公尺處（屬苗栗縣三義鄉境內）時，車上裝載
之電纜線圈中一捆突然掉落，適有未注意車前狀況以隨時採取必
要之安全措施之被害人黎建興駕駛車牌號碼為Ｇ四—七０七一號
自用小客車，沿同道路同方向同車道內行駛，亦行經前開路段而
未保持行車安全距離貿然緊跟在上述大貨車後方，致電纜線圈一
捆掉落擊中前開自小客車之引擎蓋，使自小客車車頭再度追撞上
揭大貨車車尾，造成自小客車引擎著火，被害人因撞擊後受困於
車內，遭火全身大面積燒傷及頭部外傷而休克當場死亡，因認被
告涉有刑法第二百七十六條第二項業務過失致人於死罪嫌。經審
理結果，認不能證明被告犯罪，因而維持第一審諭知被告無罪之
判決，駁回檢察官在第二審之上訴，已詳敘其理由。從形式上觀
察，並無違背法令之情形存在。上訴意旨略稱：證人林國龍於偵
查中所證如果線圈掉落砸向自小客車的引擎蓋，該自小客車一定
會停留在原地，如果沒有碰到大貨車底盤，車輛車頂不會掀開，
線圈沒有遺留油漆刮痕，確定電纜線圈沒有掉落引擎蓋上等語，
屬其個人推論臆測之意見，沒有證據能力，原判決採為判斷之基
礎，容有採證違法；台灣省竹苗區車輛行車事故鑑定委員會，未
就死者所駕駛自小客車係自後追撞？或係被告大貨車變換車道所
致？予以釐清，在肇事過程不明下，逕依林國龍個人意見之證詞
為鑑定基礎，亦有證據調查未盡之處。依卷附照片所示，自小客
車右側損壞嚴重，而大貨車右側未有何撞擊痕跡，受損部位均集
中在左側，而車尾左側防捲護欄均未往前折斷或折損，則車禍能
否如道路交通事故調查現場圖所載深達三點一公尺撞擊，即堪存
疑，再參諸現場圖所示電纜線圈刮地痕跡及大貨車係左側護欄板
微彎曲，顯見電纜線圈並非由右側掉落，則證人彭榮華確有目擊
車禍經過及所證線圈掉落擊中自小客車引擎蓋等情，難謂無據。
苟國立交通大學鑑定結果認自小客車大片刮痕是底盤下沈所造成
，二車既已撞擊何以該處未留下撞擊後散落物，該刮地痕亦可能
在線圈掉落後，重壓自小客車所造成，所謂輪胎瞬間擦滑痕，何
以未呈平行狀態，而係左側輪痕有向右側路肩轉彎之現像，原判
決認定自小客車先撞擊大貨車，顯與卷證資料未合，採證有違經
驗法則及理由矛盾之違法云云。惟查（一）證據之取捨及證明力
之判斷，為事實審法院之職權，茍其判斷無違經驗法則或論理法
則，即不能任意指為違法。又認定犯罪事實所憑之證據，其為訴
訟上之證明，須於通常一般之人均不致有所懷疑，而得確信其為
真實之程度者，始得據為有罪之認定，倘其證明尚未達到此一程
度，而有合理之懷疑存在時，事實審法院復已就其心證上理由予
以闡述，敘明其如何無從為有罪之確信，因而為無罪之判決，即
不得任意指為違法。原判決依憑被告之部分自白，證人張建城之
證言，現場圖、車損照片、台灣省竹苗區車輛行車事故鑑定委員
會九十五年一月二十三日竹苗鑑字第０九五五三００三二０號函
附竹苗區九四０七二二案鑑定意見書及國立交通大學九十六年五
月七日中分通刑盈九十五交上訴三０００字第六四一八號函附行
車事故鑑定意見書等證據資料，綜合審酌研判，認被告駕駛大貨
車上所載運電纜線圈，裝載時已依太平洋電纜公司標準作業程式
，以電纜線圈軸心與地面平行綑綁方式及檢驗合格後始運送出廠
，被告駕車沿國道一號高速公路由北往南方向之最外側車道內行
駛，被害人駕駛自小客車沿同道路同方向車道內行駛，因疏未注
意車前狀況並隨時採取必要之安全措施，自後追撞前方由被告所
駕駛之大貨車後方，深入車尾達三點一公尺，撞損大貨車左後輪
避震鋼板，因而起火燃燒，自小客車刮地痕起於南下一五二公里
三八九‧五公尺處，而掉落電纜線圈刮地痕則係自南下一五二公
里四五三‧三公尺開始，自小客車撞擊大貨車時點早於電纜線圈
掉落地面之時間，大貨車上電纜線圈掉落係因遭外力撞擊所致，
自小客車自後追撞大貨車並非遭電纜線圈掉落擊中所致，對於證
人彭榮華、黃正光所證電纜線圈是以軸心與地面平行方式綑綁（
平躺方式放置），自小客車先遭掉落電纜線圈擊中如何不足採信
等情，均詳加闡述其理由。所為論斷，核與客觀存在之經驗法則
及論理法則無違，依前揭說明，自不能任意指摘為違法。（二）
台灣省竹苗區車輛行車事故鑑定委員會九十五年一月二十三日鑑
定意見書，除依憑證人林國龍之偵訊筆錄外，並且參照苗栗縣消
防局火災原因調查報告書、現場圖、現場照片等資料綜合研判，
顯非以林國龍個人之證詞資為鑑定基礎（見第一審卷第九十三頁
），而上開鑑定內容與該會九十三年九月十七日未參酌林國龍證
詞情況下所為鑑定內容，認大貨車上電纜線圈係遭重大外力撞擊
導致掉落，被害人自小客車引擎蓋如先遭線圈砸中，則無法再往
前撞擊大貨車深達三點一公尺等語（見偵卷第一一一頁），亦相
符合，原判決採為判決基礎，難認有違證據法則。另國立交通大
學行車事故鑑定意見書認自小客車高速往左行進運動中自後推撞
大貨車左後側，致大貨車左側輪胎瞬間擦滑痕呈現略向右側路肩
轉彎現像，非呈平行狀態（見原審卷第八七頁），亦合於力學原
理，結論並無違經驗法則。（三）證人、鑑定人依法應具結而未
具結者，其證言或鑑定意見，不得作為證據，刑事訴訟法第一百
五十八條之三定有明文。證人林國龍於偵查中以證人身分傳喚到
庭，惟公訴人並未令林國龍依法具結（見偵卷第一一四至一一五
頁），其證言不得作為證據，原審採為判決論據之一，固有違誤
。惟除去該部分，資憑上揭其餘證據，仍應為相同之認定，對原
判決結果並不生影響。（四）原判決復已說明被害人如何疏於注
意車前狀況，自後撞擊被告所駕駛大貨車之理由稽詳，所為論斷
無違經驗及論理法則，上訴意旨置原判決明確論斷於不顧，徒以
臆測之詞指摘原判決對於被告有無變換車道不當導致本件車禍、
刮地痕可能是線圈重擊車子所造成，疑點均未予釐清，有證據調
查未盡之違法云云，洵屬無據。此外，上訴意旨，就原判決已說
明事項，專憑己見，泛指為違法，且為單純事實之爭執，俱非適
法之第三審上訴理由。依前揭說明，應認其上訴不合法律上之程
式，予以駁回。
據上論結，應依刑事訴訟法第三百九十五條前段，判決如主文。
中    華    民    國  九十八  年   十二   月    十    日
                      最高法院刑事第十一庭
                          審判長法官  石  木  欽
                                法官  洪  佳  濱
                                法官  韓  金  秀
                                法官  段  景  榕
                                法官  周  煙  平
      本件正本證明與原本無異
                                      書  記  官
中    華    民    國  九十八  年   十二   月   十六   日
                                                      Ｅ


司法院資訊處製作；財團法人民間司法改革基金會備份。
